【裁判字號】    98,交抗,777
【裁判日期】    981111
【裁判案由】    聲明異議
【裁判全文】
臺灣高等法院高雄分院刑事裁定         98年度交抗字第777號
抗  告  人
即受處分人  甲○○
上列抗告人因違反道路交通管理處罰條例聲明異議案件，不服臺
灣高雄地方法院中華民國98年9 月30日裁定（98年度交聲字第23
00號），提起抗告，本院裁定如下：
    主  文
抗告駁回。
    理  由
一、抗告意旨略以：相對人員警黃俊沛與抗告人間，因違反道路
    交通管理處罰條例第49條第2 款規定為由，員警黃俊沛製單
    舉發事件附卷可稽。豈料原審未加注意予詳查，據為不利於
    抗告人之裁定，實難甘服，為此抗告人謹於法定期間提起抗
    告，狀請鈞院鑒核，迅將原裁定廢棄，並懇請將相對人黃俊
    沛當時的「相片」「錄音全程語音帶」及通知單（紅單）B0
    0000000 前二張、後二張序號及與他同事女員警（不詳名）
    當時的通知單（紅單）98年5 月30日中午12點30分序號身在
    阮綜合醫院門口附近所製單舉發地點，就可知抗告人當時是
    由成功一路左轉到永昌路內，由員警黃俊沛先以駁之理由後
    告知先簽名，如有不服再申訴，不然要以妨害公務之罪論處
    ，懇請鈞院先調查事實真相，以符法制，而期公正保護權利
    云云。
二、原裁定則以:
（一）受處分人（即抗告人）於上述時、地駕駛車牌號碼7M-211
      7 號自小客貨車跨越雙黃線迴轉之違規事實，業據證人即
      開單告發之員警黃俊沛於本院98年9 月7 日調查時，以具
      結擔保其供述之真實性，並瞭解偽證罪責之心理處罰狀態
      下訊問之。而當時舉發情形，據證人黃俊沛證稱：當天中
      午12時到2 時，我們在興中二路、成功一路路口，面對成
      功一路北向南方向執勤交通告發取締，異議人開自小貨車
      7M-2117 號由成功一路由北向南行駛，當時成功一路已變
      紅燈，異議人見燈號變換，即從路口前5 公尺雙黃線處切
      出成功一路欲左轉，後因看到我在興中二路、成功一路口
      要攔停，想要開車迴轉駛離，但因我們向他吹哨子及做手
      勢指揮他，他才左轉到我們所在位置等語明確，堪認受處
      分人違規之事實甚為顯然。
（二）按交通警察掣單舉發違反道路交通管理處罰條例所列違規
      事實，本質上為行政處分，係公務員基於職務上權力，依
      法就特定之具體事件所為具公法上效果之單方面行政行為
      ，基於公務員為公法上行為具有公信力之原則，該行政行
      為當可被推定為真正，其據以依法處分之事實認定亦為正
      確無誤，本此公信原則，立法者乃賦予行政機關制定違反
      道路交通事件統一裁罰基準及處理細則，使執行勤務員警
      得當機處分，以達其維護交通秩序、安全之行政目的。反
      之，若謂公務員一切行政行為皆須預留證據以證其實，則
      國家行政及公權力之行使勢必窒礙難行。準此，刑事訴訟
      法就犯罪證據所列有關之規定與屬於行政秩序罰之交通違
      規裁罰本質不合之部分，自不在準用之列。從而，受處分
      人倘未能就執勤員警之舉發有誤提出相關證據以供調查，
      又無證據足證員警有故意捏造事實或違法取締之情事，則
      執勤員警本其維護交通秩序、安全職責所為之舉發，自應
      受適法、正確之推定。又證人黃俊沛提出當日全程錄音之
      錄音帶，經本院當庭勘驗結果：「員警稱：『你沒有闖紅
      燈沒錯，但你跨越雙黃線。』異議人稱：『沒錯，是有跨
      越雙黃線。』」等語，業經異議人坦承係為上開內容確為
      其本人所述無誤，足見異議人辯稱：員警當日隨意誣賴其
      違規，其當場駁斥，並稱一切均按交通規則行駛云云，亦
      屬無稽。準此，原處分機關認定受處分人有跨越雙黃線迴
      轉之違規事實，即非無據等語。
三、按汽車駕駛人迴車時，在設有禁止迴車標誌或劃有分向限制
    線、禁止超車線或禁止變換車道線之路段迴車者，處新臺幣
    （下同）600 以上1800元以下罰鍰，並記違規點數1 點，道
    路交通管理處罰條例第49條第2 款、第63條第1 項第1 款分
    別定有明文。又按分向限制線，用以劃分路面成雙向車道，
    禁止車輛跨越行駛，不得迴轉，道路交通標誌標線號誌設置
    規則第165 條第1 項、第2 項前段亦定有明文。末按，違反
    道路交通管理處罰條例第49第2 款條之事件，於應到案期限
    內繳納或到案聽候裁決者，處900 元罰鍰，亦有違反道路交
    通管理事件統一裁罰基準及處理細則第2 條及違反道路交通
    管理事件統一裁罰基準表可參。
四、本院查:
（一）本件抗告人即受處分人甲○○於98年5 月30日上午12時51
      分，駕駛其所有車號7M-2117 號自用一般小客貨車，沿高
      雄市○○○路北向南行駛，行經興中路口劃設有雙黃線路
      段跨越雙黃線迴轉，經員警黃俊沛當場攔停之事實，業據
      證人黃俊沛已於原審證述在卷（原審卷18頁）。又警員黃
      俊沛確係抗告人違規當時舉發之員警無訛，亦經抗告人供
      承在卷（原審卷20頁）。另抗告人於案發違規之際，經警
      與其對話之過程中已坦承有跨越雙線違規之情節，亦據證
      人黃俊沛證述在卷（原審卷20頁），並有當場錄音之錄音
      內帶可稽。又上開錄音內容確有抗告人自承：「沒錯，是
      有跨越雙線」等語，復經原審當庭勘驗屬實（原審卷20頁
      ），足見抗告人當時駕車確有在設有禁止迴車標誌分向限
      制線路段上迴車之違規事證已甚明確。抗告人雖主張: 抗
      告人當時駕車是由成功一路左轉到永昌路內，並未違規跨
      越雙黃線迴轉云云，委無可採。又按交通警察掣單舉發違
      反道路交通管理處罰條例所列違規事實，本質上為行政處
      分，係公務員基於職務上權力，依法就特定之具體事件所
      為具公法上效果之單方面行政行為，基於公務員為公法上
      行為具有公信力之原則，該行政行為當可被推定為真正，
      其據以依法處分之事實認定亦為正確無誤，本此公信原則
      ，立法者乃賦予行政機關制定違反道路交通事件統一裁罰
      基準及處理細則，使執行勤務員警得當機處分，以達其維
      護交通秩序、安全之行政目的。反之，若謂公務員一切行
      政行為皆須預留證據以證其實，則國家行政及公權力之行
      使勢必窒礙難行。又舉發之員警與受處分人素不相識，且
      奉命執行國家公權力，衡情應無甘冒偽造文書及偽證罪刑
      責，故為不實舉發及指證之理，所為之指證自當受正確無
      誤之推定。觀諸本件抗告人違規之情節，除經警員黃俊沛
      已於原審證述明確外，並有抗告人於違規當時之現場錄音
      可佐，故抗告人上開抗告理由，自無可採。
（二）綜上所述，抗告人前開違規事證已甚明確，原裁定以原處
      分科處抗告人罰鍰900 元，並記違規點數1 點，並駁回抗
      告人之異議聲明，核無違誤。抗告人猶執前詞，指摘原裁
      定不當，為無理由，應予駁回。
五、據上論結，應依道路交通案件處理辦法第26條，刑事訴訟法
    第412 條，裁定如主文。
中    華    民    國    98    年    11    月    11    日
                  刑事第八庭    審判長法  官   洪兆隆
                                      法  官   張盛喜
                                      法  官   李政庭
以上正本證明與原本無異。
不得再抗告。
中    華    民    國    98    年    11    月    11    日
                                      書記官   吳福連

司法院資訊處製作；財團法人民間司法改革基金會備份。
